【裁判字號】    90,台上,7712
【裁判日期】    901220
【裁判案由】    盜匪
【裁判全文】
最高法院刑事判決                                九十年度台上字第七七一二號
    上  訴  人  甲○○
    選任辯護人  林賢宗律師
                陳由銓律師
右上訴人因盜匪案件，不服台灣高等法院中華民國九十年九月二十日第二審判決（九
十年度上重訴字第四二號，起訴案號：台灣板橋地方法院檢察署八十九年度偵字第一
三九五九號），提起上訴，本院判決如左：
    主  文
原判決撤銷，發回台灣高等法院。
    理  由
本件原判決認定上訴人甲○○意圖為自己不法之所有，於民國八十九年六月十二日中
午約十二時四十分前後，攜帶客觀上具有傷人危險性之不明扁平狀金屬器物，並戴用
手套，撬壞挖空台北縣永和市○○路一七四巷二八弄一號六樓大門鎖之鎖心，侵入該
屋後，先撬開由陳小菁分租房間之房門，入內翻搜竊取陳小菁所有之手鍊、玉墜子、
金戒指各一個及內褲二至三條、絲襪二條、螺絲起子一支（此部分竊盜犯行，未據檢
察官起訴）。得手後，再撬、撞開另一由已成年之Ａ女（姓名年籍如卷內對照表）分
租房間之房門，欲連續再行竊取該房間內物品，惟進入該房間尚未著手搜括之際，突
見房間內尚有Ａ女正在睡覺。詎上訴人竟變更原竊盜之犯意為強盜之犯意，至該屋廚
房取得Ａ女所有之水果刀一支恐嚇稱：「不要動，動的話就要拿刀劃你的臉」等語，
且迫令Ａ女趴在床上，以上開所竊得陳小菁之絲襪二條分別捆綁Ａ女之雙手及雙腳，
再用棉被蓋住Ａ女頭部之強暴、脅迫方法，致使Ａ女不能抗拒，搜括取得Ａ女所有置
於皮包內之現金新臺幣（下同）八百元、摩托羅拉牌之行動電話一具（內置晶片門號
為0000000000號，手機序號（ＩＭＥＩ）為0000000000000
00），及房內冰箱內之飲料一瓶、上開水果刀一支、Ａ女所有之內褲一件後始行離
去。嗣後警方調閱Ａ女上開行動電話手機序號之通聯紀錄，始循線查獲等情。因而將
第一審關於此部分之判決撤銷，改判論處上訴人意圖為自己不法所有，以強暴、脅迫
致使不能抗拒而取他人之物罪刑，固非無見。
惟查：(一)按法院採為判決基礎之證據，依法應於辯論終結前踐行調查程序，並予被告
以辯解之機會，否則未經踐行調查程序，遽採為論罪之證據，自屬違法。原判決採取
上訴人之第一審委任辯護人於八十九年十一月二十三日所提出之照片及證人林齊如之
證言為論處上訴人罪刑之證據之一，但依據原審審判筆錄之記載，前揭證據資料並未
踐行調查程序，予上訴人以辯解之機會，遽採為論罪之依據，揆諸首揭說明，自屬於
法有違。(二)原判決理由謂依被害人Ａ女指訴情節據以推論，上訴人於當日十二時二十
分於介強公司午餐完畢後外出，車行二十分鐘後，於當日十二時四十分至被害人永和
市○○路住處犯案，並於當日下午一時前犯案完畢後，再車行二十分鐘於當日下午一
時二十分返回土城市介強公司上班，於事理及時間上上訴人仍屬可能往返二地而犯下
本案等情。則上訴人是否確於當日十二時四十分對被害人犯罪及上訴人公司至被害人
住處之車行時間是否確為二十分鐘，與認定上訴人是否犯本罪攸關。依據被害人於第
一審證稱：「（被告犯案時間大約是在幾點幾分？）大約在中午十二點三十分至十二
點四十五分之間。」（見第一審卷第二宗第六十六頁背面），原判決於理由亦說明被
害人繼續睡覺直至十二時三十分至四十五分間許始遭歹徒侵入而驚醒等情（見原判決
第八頁第十、十一頁），原判決認定上訴人犯罪之時間為十二時四十分，並未說明證
據取捨之理由已有未當。且單憑上訴人所供其公司至被害人住處車行時間約二十分鐘
，而未調查其自白是否與事實相符，遽採為論斷之依據，且對於上訴人於原審請求勘
驗查明兩地車行時間，亦未敘明不予調查之理由，自有判決不備理由之違法。(三)上訴
人於原審請求傳喚證人尤美香，以證明上訴人每日上午八時，下午一時上班，必到樣
品室拿樣品外出，當日係因遇大雨才到包裝部拿塑膠袋裝樣品，以防淋濕等情。原判
決並未傳喚調查，亦未說明不予調查之理由，自有判決不備理由之違法。(四)原判決認
定上訴人強盜所得之飲料一瓶，並無積極證據證明業已滅失，而為發還被害人Ａ女之
諭知。但依據Ａ女於第一審調查時供稱：「被告事完喝完飲料罐丟在後面陽台，房東
不曉得飲料罐而把飲料罐丟掉，……」等語（見第一審卷第二宗第六十八頁）。所供
如果無訛，該飲料似已由上訴人飲用而不存在。實情是否如此，原判決未調查審酌，
遽認無積極證據證明業已滅失，而為發還之諭知，亦有未洽。上訴意旨執以指摘原判
決不當，非無理由，應認有發回更審之原因。
據上論結，應依刑事訴訟法第三百九十七條、第四百零一條，判決如主文。
中      華      民      國     九十     年     十二     月     二十     日
                              最高法院刑事第七庭
                                  審判長法官  吳  雄  銘
                                        法官  池  啟  明
                                        法官  石  木  欽
                                        法官  郭  毓  洲
                                        法官  吳  三  龍
      右正本證明與原本無異
                                              書  記  官
中      華      民      國     九十     年     十二     月    二十四    日


司法院資訊處製作；財團法人民間司法改革基金會備份。
